【裁判字號】    94,簡上,1101
【裁判日期】    950120
【裁判案由】    妨害公務等
【裁判全文】
臺灣高雄地方法院刑事判決            94年度簡上字第1101號
上  訴  人  乙○○
即  被  告
                      護中心）
上列上訴人因妨害公務案件，不服臺灣高雄地方法院高雄簡易庭
94年度簡字第6103號中華民國94年10月31日第一審簡易判決（聲
請簡易判決處刑書案號：94年度偵字第18139 號），提起上訴，
本院第二審合議庭判決如下：
    主  文
上訴駁回。
    事  實
一、乙○○前於(1)民國81年間，因煙毒案件，經本院以81年度訴
    字第2763號判處應執行有期徒刑3 年10月確定，於83年9月
    30日因縮短刑期假釋出監；(2)復於84年間，因煙毒案件，經
    本院以84年度訴緝字第345 號判處有期徒刑3 年4 月確定，
    並撤銷上開假釋，所餘殘刑1 年10月3 日，與(2)罪接續執行
    ，於87年8 月27日因縮短刑期假釋出監，於89年12月29日保
    護管束期滿未撤銷假釋，其未執行之刑以已執行論而執行完
    畢。緣於94年8月9日晚間8 時40分許，因執行巡邏勤務之高
    雄縣政府警察局旗山分局建國派出所警員陳道言、林元崇接
    獲民眾報案在高雄縣旗山鎮○○路232 號前有可疑人士徘徊
    ，遂駕駛巡邏車前往該址巡視，詎乙○○見身著警察制服之
    員警陳道言、林元崇二人上前對其盤問身分，心有不滿，竟
    基於妨害公務及公然侮辱之犯意，在上址不特定之多數人得
    以共見共聞之路邊騎樓下，於員警陳道言、林元崇依法執行
    巡邏勤務對其盤查時，當場以台語「查我爛趴」、「幹你娘
    」等粗鄙不雅之言語辱罵員警陳道言、林元崇，足以貶損渠
    等人格與評價。
二、案經高雄縣政府警察局旗山分局報告台灣高雄地方法院檢察
    署檢察官聲請簡易判決處刑。
    理  由
壹、程序方面
    本件被告及檢察官均對本院所提示證據之證據能力均不爭執
    （被告於本院準備程序僅認為證人陳道言、林元崇所述不實
    在，其餘表示無意見），本院審酌各該證據作成之情況，認
    為適當，依刑事訴訟法第159 條之5 得作為證據，核先敘明
    。
貳、實體方面
一、訊據被告乙○○固坦承其於身著制服之員警走下巡邏車後，
    接受員警盤問等情不諱，惟矢口否認有何上開犯行，辯稱：
    伊只是在上開地點之騎樓獨自飲酒、休息，可能被警員問話
    時，態度不好講話大聲，但沒有辱罵員警云云。惟查：上開
    妨害公務及公然侮辱之事實，業據證人即執行巡邏勤務之員
    警陳道言、林元崇於偵查中經隔離訊問後證述綦詳，且互核
    相符，並有職務報告可稽；而警察為維持秩序，依法執行職
    務，立場應是客觀公正，且警員係屬司法警察人員之一份子
    ，應深切明白出庭作證具結後，應據實陳述之義務及如有偽
    證應受處罰之嚴重後果。當時執勤之警員陳道言、林元崇於
    檢察官訊問時，在檢察官告知證人具結之義務及偽證之處罰
    並命其朗讀結文，及具結後，仍明確上述之結證，是其所為
    證言，應屬真實可信。況被告自承：伊與執行巡邏勤務之員
    警陳道言、林元崇係在上開被盤查之時地才第一次見面等語
    （見本院95年1 月11日準備程序筆錄），則證人陳道言、林
    元崇既與被告素昧平生，並無恩怨，衡情實無捏造事實故意
    入人於罪之理，被告妨害公務及公然侮辱上開員警二人等情
    ，堪予認定。
二、核被告乙○○所為，係犯刑法第140 條第1 項對依法執行職
    務之公務員當場侮辱罪及第309 條之公然侮辱罪。又按刑法
    第140 條第1 項之罪所處罰者，在其妨害國家公務之執行，
    其被害者為國家法益，並非公務員個人，故執行公務之警員
    陳道言、林元崇雖被當場侮辱，但被害之國家法益仍屬單一
    ，並無侵害數個法益之情事，與想像競合犯之須以一行為侵
    害數法益之情形有別，故仍係單純一罪。而被告一行為觸犯
    侮辱執行勤務公務員罪及公然侮辱罪，係同時侵害公務員執
    行勤務尊嚴之國家法益及陳道言及林元崇之個人法益，為想
    像競合犯，應從一重之侮辱值勤公務員罪處斷。被告有前揭
    事實欄所列之犯罪前科紀錄，有臺灣高等法院被告前案紀錄
    表及法務部刑案查註紀錄表各一份在卷可查，其於有期徒刑
    執行完畢後5 年內，再犯本件有期徒刑以上之罪，為累犯，
    應依刑法第47條之規定，加重其刑。原審以被告罪證明確，
    並審酌被告對於依法執勤之警員以穢語侮辱，無視於人民公
    僕代表國家執行公務不可侵犯之尊嚴，公然挑戰國家公權力
    ，行為不當，復衡酌其犯後之態度等一切情狀，因而適用刑
    法第140 條第1 項、第309 條、第55條、第47條、第41第1
    項前段，罰金罰鍰提高標準條例第1 條前段、第2 條，量處
    有期徒刑3 月，併諭知易科罰金之折算標準，認事用法核無
    違誤，所處之刑亦屬適當，被告上訴意旨，否認犯罪，指摘
    原判決不當，為無理由，應予駁回。
據上論斷，依刑事訴訟法第455 條之1 第1 項、第3 項、第368
條，判決如主文。
本案經檢察官甲○○到庭執行職務。
中    華    民    國    95    年    1     月    20    日
                  刑事第三庭  審判長法  官  張意聰
                                    法  官  錢衍蓁
                                    法  官  郭瓊徽
以上正本證明與原本無異。
不得上訴。
中    華    民    國    95    年    1     月    23    日
                                    書記官  陳瓊芳
附錄
中華民國刑法第140條
  (侮辱公務員公署罪)
  於公務員依法執行職務時，當場侮辱，或對於其依法執行之職務
  公然侮辱者，處6月以下有期徒刑、拘役或100元以下罰金。
中華民國刑法第309條第1項
  (公然侮辱罪)
  公然侮辱人者，處拘役或 300 元以下罰金。


司法院資訊處製作；財團法人民間司法改革基金會備份。
